臺灣高雄地方法院刑事判決　　　　　　　 95年度訴字第469號
公　訴　人　臺灣高雄地方法院檢察署檢察官
被　　　告　乙○○
上列被告因違反電業法案件，經檢察官提起公訴（94年度偵緝字
第263 號），本院判決如下：
    主  文
乙○○無罪。
    理  由
一、公訴意旨略以：被告乙○○係吉成建設股份有限公司（以下
    簡稱吉成公司）之負責人，自民國90年9 月迄11月間某日起
    ，為減少其所自建位之於高雄縣美濃鎮○○街3 之31號至33
    號三戶房屋之電費支出，而破壞臺灣電力股份有限公司（以
    下簡稱台電公司）基於使用借貸關係，委由用戶保管而設置
    於上址內，以供應電力之電號為：00000000、00000000、00
    000000之電度表箱外之封印鎖，俾開啟電表，再自行加裝具
    有阻抗電錶轉速之電子零件，而改變電表之內部結構，致使
    電表所呈現之用電度數少於實際用電度數而失準，其後再將
    封印鎖重新裝入，以逃避台電公司人員之稽查。嗣於92 年6
    月17日，經台電公司鳳山區營業處稽查人員於一般稽查時發
    現其電度錶之封印鎖有遭撬開之痕跡，經會同警員、被告到
    場勘查，以高阻計儀器測試上開電表，發現均裝有電阻零件
    之情，並扣得遭改變結構之電度錶3 具。因認被告係犯電業
    法第106 條第3 款之改變電度表構造使其失效不準竊電罪嫌
    等語。
二、按犯罪事實應依證據認定之，無證據不得認定犯罪事實；又
    無證據能力之證據，不得作為判斷之依據；再者，無法證明
    被告犯罪者，應諭知無罪之判決，刑事訴訟法第154 條第2
    項、第155 條第2 項、第301 條第1 項分別定有明文。又認
    定不利於被告之事實，須依積極證據，苟積極證據不足為不
    利於被告之事實認定時，即應為有利於被告之認定，更不必
    有何有利之證據；再認定犯罪事實，所憑之證據，無論直接
    或間接證據，其為訴訟上之證明，須於通常一般之人均不致
    有所懷疑，而得確信其為真實之程度者，始得據之為有罪之
    認定，倘其證明尚未達到此一程度，而有合理性懷疑之存在
    時，即無從為有罪之認定，最高法院30年上字第816 號、76
    年台上字第4986號分別著有判例足資參照。是所謂證據，係
    指超越一切合理之可疑，足以認定行為人確有犯罪構成要件
    之積極事證者而言，茍依調查事證之結果，尚非不得為其他
    較有利於行為人之推斷時，本諸罪疑唯輕之法則，自不得為
    不利被告之論斷，合先敘明。
三、公訴意旨認被告涉犯電業法第106 條第3 款改變電度表構造
    使其失效不準竊電罪之犯行，無非係以上開事實，有證人丙
    ○○於偵查中之證述、用電實地調查書3 份、本件電表之用
    電情形明細表、被告之供述及現場照片3 張等證據可證，為
    其主要論據。訊據被告固不否認吉成公司所有高雄縣美濃鎮
    ○○街3 之31號至33號戶房屋之電度表外箱封印鎖有遭破壞
    ，且該3 具電度表遭加裝具有阻抗電表轉速之電阻器等情，
    惟堅詞否認涉有前揭犯行，辯稱：伊並未在本件3 具電度表
    內加裝電阻器，也不知係何人所為等語。
四、經查：
(一)本件3 具電度表外箱封印鎖均遭破壞，且各該電度表內度均
    加裝有電阻器等情，業經本院勘驗明確（見本院卷第129 頁
    ），並有電度表內部照片2 張（見94年度偵字第263 號卷第
    26 頁） 、用電實地調查書3 份（見94年度核退偵字第234
    號內第28頁至第30頁）在卷可憑，固堪認定屬實。
(二)告訴意旨認本件3 戶電度表於90年9 月迄11月間遭人加裝電
    阻器，致該等電度表失效不準，至92年6 月17日查獲改正後
    ，92年9 月、11月與91年9 月、11月之同期電費相較，有明
    顯增加之情形，即可證明。惟吉成建設公司於92年7 月間已
    將本件3 戶房屋出售點交予名義買受人黃富美、李鋒一及李
    宜諭3 人，此業經證人黃富美、李鋒一、李宜諭於警詢時證
    述明確（見94年度核退偵字第234 號卷第10頁至第15頁），
    而本件3 戶房屋出售後，實際上係供被告之胞弟甲○○開始
    經營民宿使用，亦經證人甲○○於本院審理時證述甚詳（見
    本院卷第124 頁），堪認本件3 戶電度表加裝電阻器之情形
    排除後用電量明顯增加，係因甲○○開始經營民宿使用所致
    ，尚不能以此為被告不利之認定。
(三)而參以被告辯稱其本身並未居住於上開3 戶房屋內，倘其確
    為加裝電阻器以圖減少吉成公司之營運支出，大可以同一手
    法一併在其位於高雄市左營區○○○路453 號住處電度表上
    加裝電阻器，更能圖謀己身利益等語，經本院查證，被告除
    因本件3 戶房屋之電度表遭查獲有加裝電阻器之情事外，並
    無其他類似案件遭偵查追訴乙情，有被告臺灣高等法院被告
    前案紀錄表乙份在卷可參，而被告確實設籍於高雄市左營區
    ○○○路43號，亦有被告戶籍查詢資料乙份在卷可按（見本
    院卷第69頁），此均可佐證被告前開辯解並非無憑，且與常
    理相符，則被告是否確有強烈之動機為本件犯行，即非無疑
    。
(四)又依證人甲○○於本院審理時證稱：本件3 戶在90年9 月起
    至92年6 月17日止，並未出租他人居住使用，僅有親朋好友
    來訪時，我會暫時借用上開3 戶房屋供其等人住宿等語（見
    本院卷第123 頁），足見上開3 戶房屋在此期間之用電情形
    並不穩定，此觀諸告訴代理人即台灣電力股份有限公鳳山區
    營業處稽查員陳春芳所提出美濃鎮○○街3 之31號至33號之
    3 戶房屋之用電情形表，該3 戶房屋於87年起至90年9 月間
    止之歷次（每2 個月抄表1 次）用電情形差異甚大等節，亦
    可佐證該情，則本件3 戶房屋於90年11月間與91年11月間用
    電差異情形，是否確因電度表遭加裝電阻器所致，即屬可疑
    。此外，告訴意旨係以同月份用電差距判定本件3 具電度表
    遭加裝電阻器之期間可能為90年9 月間至11月間止之某日，
    惟觀諸3 之33號房屋於90年7 月、91年7 月電費為分別為
    557 元、298 元，2 者相差259 元，該戶房屋於90年11月、
    91年11月之電費分別為412 元、315 元，2 者相差僅97元；
    另3 之32號房屋於90年7 月、91年7 月之電費分別為1029元
    、354 元，2 者相差達675 元，該戶房屋於90年11月、91年
    11 月 之電費分別為845 元、741 元，2 者相差僅104 元，
    若依相同之判斷標準，上開2 戶房屋之電度表於是否確於90
    年9 月間起至同年10月底止遭加裝電阻器而非於91年5 月間
    起至同年6 月底之某日？告訴意旨之判斷是否正確？亦非當
    然可採。再觀以3 之31號房屋於91年1 月、3 月、5 月份之
    電費與90年同月分之電費相差無幾，並無明顯下降情形，如
    此更無法斷定該房屋電度表之電阻器確係於90年9 月間起至
    同年11月間起加裝。參諸上開等情，再佐證人陳春芳於本院
    審理時亦無法明確斷定本件3 具電度表係於何時遭加裝電阻
    器乙節（見本院卷第128 頁），則公訴意旨認本件3 具電度
    表係於90年9 月迄11月間某日遭加裝電阻器，尚屬無法證明
    。
(五)再者，證人甲○○於本院審理時證稱：本件3 戶房屋是我於
    91年間就向吉成公司買受，直到92年7 月間才交屋，約92年
    初開始整修房屋準備作為民宿使用，就由我開始繳納此3 戶
    房外之電費，我本身也是吉成公司之股東，投資6 百萬元等
    語甚詳（見本本院卷第125 頁、第126 頁），依證人甲○○
    前揭證詞，被告亦非唯一有動機於本件電度表上加裝電阻器
    之人，則公訴意旨以被告係吉成公司負責人，即認被告係為
    本件犯行之人，即屬率斷。
五、綜上所述，本件檢察官對於起訴之犯罪事實所提出之證據，
    在客觀上並未達於一般人均不致有所懷疑而得確信被告確實
    涉有本件犯行之程度，而尚有合理之懷疑存在，且本院亦查
    無其他積極證據足認被告確有自行或指使他人在本件3 具電
    度表上加裝電阻器之犯行，本於無罪推定及罪疑唯輕之基本
    原則，即無從為被告有罪之確信，揆諸前揭法律規定及判例
    意旨，被告本件被訴涉犯電業法第106 條規定之犯行，尚屬
    不能證明，自應就被告為無罪之諭知，以昭審慎。
據上論斷，應依刑事訴訟法第301 條第1 項前段，判決如主文。
本案經檢察官丁○○到庭執行職務。
中　　華　　民　　國　　96　　年　　3 　　月　　1 　　日
                  刑事第十二庭  審判長法　官  施柏宏
                                      法  官  洪能超
                                      法  官  林書慧
以上正本證明與原本無異。
如不服本判決，應於判決送達後10日內，向本院提出上訴狀。
中　　華　　民　　國　　96　　年　　3 　　月　　1 　　日
                                      書記官  鍾錦祥
